---
title: "KOV valimised"
author: "Risto Hinno"
date: "Tuesday, May 26, 2015"
output: html_document
---
##2013 KOV valimiste hääletustulemuste andmestik

Loe sisse andmestik ja tutvu andmetega. Andmestikus on järgnevad tunnused:

- id: kandidaadi ID

- KOV

- maakond

- nimekiri - partei või valimisliit, kuhu kandidaat kuulub

- partei - kas Keskerakond, Reformierakond, IRL, SDE või Muu

- nr - kandidaadi number

- haali - kandidaadi poolt saadud koguhäälte arv (st paberhääled + ehääled)

- ehaali - kandidaadi poolt saadud e-häälte arv

```{r, cache=TRUE}
valimised=read.csv2("./data/KOV_valimised_2013.csv")
```

##Ülesanne 3 (2 punkti)

Tee 3 joonist, mis iseloomustavad hästi seda andmestikku.
```{r, cache=TRUE, message=FALSE, warning=FALSE}
library(dplyr)
library(reshape2)
partei_group=valimised%>%
    group_by(partei)%>%
    summarise(summa_haali=sum(haali),
              summa_ehaali=sum(ehaali))%>%
    melt()
#üldine häälte ja e-jäälte jagunemine parteide vahel
library(ggplot2)
ggplot(partei_group, aes(x=factor(partei), y=value))+
    geom_bar(stat = "identity")+
    facet_wrap(~variable)+
    coord_flip()

##üldine häälte ja e-jäälte jagunemine maakondade vahel
maakond_group=valimised%>%
    group_by(maakond)%>%
    summarise(summa_haali=sum(haali),
              summa_ehaali=sum(ehaali))%>%
    melt()

ggplot(maakond_group, aes(x=factor(maakond), y=value))+
    geom_bar(stat = "identity")+
    facet_wrap(~variable)+
    coord_flip()
#e-hääslte ja hääslte arvu vaheline seos
ggplot(valimised, aes(x=haali, y=ehaali))+
    geom_point()

```

##Ülesanne 4 (2 punkti)

Kontrolli visuaalselt Benfordi seaduse kehtimist:

- e-häälte arvul,

- paberhäälte arvul,

- koguhäälte arvul.

Seejärel tee eelnevad joonised ka erakondade kaupa. Kommenteeri tulemusi.

```{r, cache=TRUE, warning=FALSE, message=FALSE}
#arvutame paberhäälte arvu
valimised$paberhaali=valimised$haali-valimised$ehaali
#lõikame kõigi esimese nri
valimised$haali_esim_nr=substr(valimised$haali, 1, 1)
valimised$ehaali_esim_nr=substr(valimised$ehaali, 1, 1)
valimised$paberhaali_esim_nr=substr(valimised$paberhaali, 1, 1)

#teeme benfordi jaotusele vastava jaotuse
library(BenfordTests)
benford=as.data.frame(pbenf(digits = 1))
#arvutame iga esinumbri counti
library(reshape2)
valimised2=melt(valimised[, c("partei","haali_esim_nr", "ehaali_esim_nr", 
                              "paberhaali_esim_nr")],id=c("partei"))
valimised2=subset(valimised2, value!=0)
#arvutame iga grupi (hääle liigi) counti, iga hääli liigi iga esimese nr counti
#ja iga esinumbri osakaalu hääle liigis
library(dplyr)
valimised_liik=valimised2 %>%
    group_by(variable) %>%
    mutate(kokku=n()) %>%
    group_by(variable, value) %>%
    mutate(kokku_grupp=n(),
              osakaal=kokku_grupp/kokku)
#teeme ploti
ggplot(valimised_liik,aes(x=factor(value), y=osakaal, group=1))+
    geom_point()+
    geom_line()+
    geom_line(data=benford, aes(x=Var1, y=Freq,group=1), colour="red")+
    facet_wrap(~variable)

#teeme sama asja erakondade kaupa
valimised_liik_partei=valimised2 %>%
    group_by(partei, variable) %>%
    mutate(kokku=n()) %>%
    group_by(partei, variable, value) %>%
    mutate(kokku_grupp=n(),
           osakaal=kokku_grupp/kokku)
#teeme ploti
ggplot(valimised_liik_partei,aes(x=factor(value), y=osakaal, group=variable, 
                                 colour=variable))+
    geom_point()+
    geom_line()+
    geom_line(data=benford, aes(x=Var1, y=Freq,group=1), colour="black")+
    facet_wrap(~partei)

```

Teen plotid, mis on sarnased näidatule

```{r, cache=TRUE, warning=FALSE, message=FALSE}
library(dplyr)
valimised3=valimised %>%
    mutate(partei_luhend=factor(partei, 
                                labels = c("KESK", "REF", "IRL", "Muu", "SDE")))

ggplot(valimised3, aes(x=haali, y=ehaali, colour=partei_luhend))+
    scale_y_log10()+
    scale_x_log10()+
    geom_point()+
     scale_colour_manual(values = c("#00983A", "#FFDE00", "#009FE3"
                                         , "#82368C", "#E30613"))+
    facet_wrap(~partei_luhend)+
    theme(legend.position="none")

#üritame teha nii, ert igal facetil on kõik punktid, kuid ainult 
#vastava erakonna oma on värviline
ggplot(valimised3, aes(x=haali, y=ehaali, colour=partei_luhend))+
    scale_y_log10()+
    scale_x_log10()+
    geom_point(data = transform(valimised3, partei_luhend = NULL),colour="grey")+
    geom_point()+
    scale_colour_manual(values = c("#00983A", "#FFDE00", "#009FE3"
                                   , "#82368C", "#E30613"))+
    facet_wrap(~partei_luhend)+
    theme(legend.position="none")

```

