---
title: "Kodutöö 1"
author: "Risto Hinno"
date: "Friday, May 01, 2015"
output: html_document
---


##Suurimad tõusjad

```{r, echo=FALSE, message=FALSE, warning=FALSE}
andmed_alg=read.csv("aktsiad.csv", sep=";")
#teen originaalist koopia, mida siin kasutan
andmed=andmed_alg
library(dplyr)
#kolme parima tootlusega firma symbol, nimi ja tootlus
parim_tootlus=andmed %>%
    select(symbol,nimi, tootlus)%>%
    arrange(desc(tootlus))%>%
    head(3)
library(knitr)
kable(parim_tootlus)
```

Võttes aluseks 01.05.2015 yahoo andmed:

```{r, echo=FALSE, message=FALSE,warning=FALSE, error=FALSE,cache=TRUE, include=FALSE}

#funktsioon, et andmedyahoost tõmmata ja kokku mergida
andmed_yahoost = function(algfail){
    #library(dplyr)
    library("quantmod")
    #võtame symbolid, mille kohta infot tõmmata
    symbols=unique(algfail$symbol)
    symbols=as.character(symbols)
    #tõmbame andmed yahoost
    data=getQuote(symbols,src = "yahoo",
                  what=yahooQF(c("Last Trade (Price Only)",
                                 "Symbol","Change in Percent",
                                 "Volume", 
                                 "Earnings/Share", 
                                 "Dividend/Share")))
    #võtame algfailist ainult vajalikud andmed
    andmed_select=select(algfail, symbol, nimi, sektor, aktsiate_arv)
    #väiketähtdeks columnite nimed (vaja et kokku mergida)
    names(data)=tolower(names(data))
    #mergime kokku
    andmed_merge=merge(andmed_select, data, by="symbol")
    #teeme nimed korda
    names(andmed_merge)=c("symbol", "nimi", "sektor","aktsiate_arv", "trade time", "hind", "tootlus", "kogus", "kasum_aktsia_kohta","dividend_aktsia_kohta")
    #võtame tootlusest sodi välja
    andmed_merge$tootlus=gsub("\\+","", andmed_merge$tootlus)
    andmed_merge$tootlus=gsub("\\-","", andmed_merge$tootlus)
    andmed_merge$tootlus=gsub("\\%","", andmed_merge$tootlus)
    #teeme numericuks
    andmed_merge$tootlus=as.numeric(as.character(andmed_merge$tootlus))

    andmed_merge
}

andmed_yahoo=andmed_yahoost(andmed)
parim_tootlus_y=andmed_yahoo %>%
    select(symbol,nimi, tootlus)%>%
    arrange(desc(tootlus))%>%
    head(3)
library(knitr)
tulem=kable(parim_tootlus_y)
```
`r tulem`

##Suurimad kukkujad
```{r, echo=FALSE, message=FALSE, warning=FALSE}
#kolme halvima tootlusega firma symbol, nimi ja tootlus
halvim_tootlus=andmed %>%
    select(symbol,nimi, tootlus)%>%
    arrange(tootlus)%>%
    head(3)
library(knitr)
kable(halvim_tootlus)
```

Võttes aluseks yahoo andmed:

```{r, echo=FALSE, message=FALSE, warning=FALSE}
#kolme halvima tootlusega firma symbol, nimi ja tootlus
halvim_tootlus_y=andmed_yahoo %>%
    select(symbol,nimi, tootlus)%>%
    arrange(tootlus)%>%
    head(3)
library(knitr)
kable(halvim_tootlus_y)
```


##Ülevaade sektorite lõikes
```{r, echo=FALSE}
#teeme hinna factorist numericuks
andmed$hind=as.numeric(as.character(andmed$hind))
#arvutame juurde käibe
andmed=mutate(andmed, kaive=hind*kogus)
#grupeerime sektori järgi
sektori_grupp=group_by(andmed, sektor)
#arvutame kesk. tootluse, kogukäibe, kesk. käibe ja ettev. arvu
sektori_loikes <- summarise(sektori_grupp,
                            keskmine_tootlus=mean(tootlus, na.rm=T),
                            kogukaive=sum(kaive, na.rm=T),
                            keskmine_kaive=mean(kaive, na.rm=T),
                            ettevotete_arv=n())
sektori_loikes=filter(sektori_loikes, ettevotete_arv>=30)
kable(sektori_loikes)
```

Võttes aluseks yahoo andmed:
```{r, echo=FALSE, include=FALSE}
#teeme hinna factorist numericuks
andmed_yahoo$hind=as.numeric(as.character(andmed_yahoo$hind))
#teeme koguse ka numericuks
andmed_yahoo$kogus=as.numeric(as.character(andmed_yahoo$kogus))
#arvutame juurde käibe
andmed_yahoo=mutate(andmed_yahoo, kaive=hind*kogus)
#grupeerime sektori järgi
sektori_grupp_yahoo=group_by(andmed_yahoo, sektor)
#arvutame kesk. tootluse, kogukäibe, kesk. käibe ja ettev. arvu
sektori_loikes_yahoo <- summarise(sektori_grupp_yahoo,
                            keskmine_tootlus=mean(tootlus, na.rm=T),
                            kogukaive=sum(kaive, na.rm=T),
                            keskmine_kaive=mean(kaive, na.rm=T),
                            ettevotete_arv=n())
sektori_loikes_yahoo=filter(sektori_loikes_yahoo, ettevotete_arv>=30)
tulem2=kable(sektori_loikes_yahoo)
```
`r tulem2`

##Kauplemisalgoritm

Kirjuta funktsioon kauplemisalgoritm, mille sisendiks on andmestik data ja mis tagastab kolme kõige atraktiivsema ettevõtte sümbolid, mis saavadki ostusoovitusteks.

Juhised:

Kõigepealt tekita andmestikku juurde järgmised kaks tunnust:

- kasumi-aktsiahinna suhe (kasum_aktsia_kohta/hind) [kui sa tead, mida tähendab PE suhe, siis me arvutame PE suhte pöördväärtust]

- dividendi määr (dividend_aktsia_kohta/hind)

Arvuta iga aktsia kohta atraktiivsuse skoor, mis on arvutatud järgnevalt 0.5 * kasumi-aktsiahinna suhe + 0.5 * dividendi määr

Ostusoovituseks leia kolm kõige suurema skooriga aktsiat.

Kui eelnevaga oled hakkama saanud, siis proovi eelnev kood kirjutada funktsiooniks, mis võtab sisendiks suvalise andmestiku ning väljastab kolme kõige atraktiivsema ettevõtte aktsiate sümbolid vektorina. (Näpunäide: Kui meil on andmetabel df, siis sealt saab veeru tunnus vektorina välja võtta dollarimärgiga df$tunnus.)

```{r, echo=FALSE}
#teeme ka need factoriks
andmed$kasum_aktsia_kohta=as.numeric(as.character(andmed$kasum_aktsia_kohta))
andmed$dividend_aktsia_kohta=as.numeric(as.character(andmed$dividend_aktsia_kohta))

#arvutame juurde vajalikud muutujad
andmed=mutate(andmed, 
              kasum_aktsiahinna_suhe=kasum_aktsia_kohta/hind,
              dividendi_maar=dividend_aktsia_kohta/hind)
andmed=mutate(andmed, atraktiivsus_skoor=0.5*kasum_aktsiahinna_suhe+0.5*dividendi_maar)
andmed=arrange(andmed, desc(atraktiivsus_skoor))
#andmed$symbol [1:3]
```

```{r, echo=FALSE}
#funktsioon
kauplemisalgoritm = function(x){
    x$kasum_aktsia_kohta=as.numeric(as.character(x$kasum_aktsia_kohta))
    x$dividend_aktsia_kohta=as.numeric(as.character(x$dividend_aktsia_kohta))
    
    #arvutame juurde vajalikud muutujad
    x=mutate(x, 
                  kasum_aktsiahinna_suhe=kasum_aktsia_kohta/hind,
                  dividendi_maar=dividend_aktsia_kohta/hind)
    x=mutate(x, atraktiivsus_skoor=0.5*kasum_aktsiahinna_suhe+0.5*dividendi_maar)
    x=arrange(x, desc(atraktiivsus_skoor))
    x$symbol [1:3]
}

#kauplemisalgoritm(andmed)
```

##Turvaline kauplemisalgoritm

Nüüd kirjuta funktsioon kauplemisalgoritm_turvaline, kus valid atraktiivseid aktsiaid vaid populaarsete aktsiate hulgast. Populaarsed aktsiad on järgnevad: AAPL, FB, GOOG, IBM, TSLA.

Juhised:

- Vali andmestikust välja ainult aktsiad AAPL, FB, GOOG, IBM, TSLA. Rakenda saadud alamandmestikul eelnevas ülesandes kirjutatud funktsiooni.

- Kui eelnev töötab, siis kirjuta eelnev kood funktsiooniks.

```{r, echo=FALSE}
andmed2=andmed_alg
andmed2=filter(andmed2, symbol %in% c("AAPL", "FB", "GOOG", "IBM", "TSLA"))
#kauplemisalgoritm(andmed2)

#teen funktsiooniks
kauplemisalgoritm_turvaline = function(x){
  x=filter(x, symbol %in% c("AAPL", "FB", "GOOG", "IBM", "TSLA"))
  kauplemisalgoritm(x)
}
#testime, kas saame sama tulemuse
vastus=kauplemisalgoritm_turvaline(andmed)
```

Seega tasub osta neid aktsiaid: `r vastus`.